【裁判字號】    98,訴,1486
【裁判日期】    981119
【裁判案由】    違反毒品危害防制條例
【裁判全文】
臺灣彰化地方法院刑事判決  98年度訴字第1486號
公  訴  人  臺灣彰化地方法院檢察署檢察官
被      告  甲○○
                    (現另案羈押於臺灣彰化看守所）
上列被告因違反毒品危害防制條例案件，經檢察官提起公訴（98
年度毒偵字第1645號），於本院準備程序中，被告就被訴事實為
有罪之陳述，經合議庭裁定改行簡式審判程序，本院判決如下：
    主  文
甲○○施用第一級毒品，累犯，處有期徒刑拾月  。
    犯罪事實
一、甲○○前於民國87年間，因施用毒品案件，經法院裁定送觀
    察、勒戒及強制戒治後，由本院以87年度訴字第425號判決
    免刑確定。復於90年間，因施用毒品案件，由臺灣彰化地方
    法院檢察署檢察官提起公訴並聲請強制戒治，強制戒治部分
    ，由本院裁定送戒治處所施予強制戒治1年，於91年10月29
    日停止戒治付保護管束至92年1月22日期滿，未經撤銷視為
    執行完畢；另起訴部分，經本院以90年度訴字第1363號判處
    有期徒刑10月確定；另於92年間，因竊盜案件，經本院以92
    年度易字第703號判處有期徒刑5月確定，上開2案經接續執
    行後，於93年4月1日並付保護管束，迄至93年5月15日假釋
    期滿，未經撤銷視為執行完畢。又於93年間，因施用毒品等
    案件，經臺灣高等法院臺中分院及本院分別以93年度上訴字
    第1870號、94年度訴字第950號各判處有期徒刑1年2月確定
    ，嗣各經減刑為有期徒刑7月，合併執行後，已於96年7月16
    日縮短刑期執行完畢。猶不知悔改，復基於施用第一級毒品
    海洛因之犯意，於98年6月3日上午約11時許，在彰化縣社頭
    鄉○○路○○道路附近，將海洛因置入針筒內摻水稀釋後，
    再以注射手臂之方式，施用第一級毒品海洛因1 次。嗣於同
    日下午1時50分許，騎乘車號KXR─272號重型機車行經彰化
    縣社頭鄉○○路○段440巷262號前，因形跡可疑為警盤檢，
    並徵得其同意採集其尿液送驗結果，呈可待因及嗎啡陽性反
    應，始查獲上情。
二、案經彰化縣警察局員林分局報請臺灣彰化地方法院檢察署檢
    察官偵查起訴。
    理  由
一、按除被告所犯為死刑、無期徒刑、最輕本刑為3 年以上有期
    徒刑之罪或高等法院管轄第1 審案件者外，於前條第1 項程
    序進行中，被告先就被訴事實為有罪之陳述時，審判長得告
    知被告簡式審判程序之旨，並聽取當事人、代理人、辯護人
    及輔佐人之意見後，裁定進行簡式審判程序；除簡式審判程
    序及簡易程序案件外，第1 審應行合議審判，刑事訴訟法第
    273 條之1 第1 項、第284 條之1 分別定有明文。本件被告
    甲○○所涉係死刑、無期徒刑、最輕本刑為3 年以上有期徒
    刑之罪或高等法院管轄第1 審案件以外之罪，並於本院行準
    備程序時就被訴事實為有罪之陳述，本院合議庭依前揭規定
    ，經評議結果，裁定改由受命法官獨任行簡式審判程序。
二、查上開犯罪事實，業據被告甲○○於本院審理時自白不諱，
    且警方徵其同意採集其尿液送驗結果，確呈嗎啡及可待因陽
    性反應乙節，此有去氧核醣核酸條例以外案件接受尿液採樣
    同意書、列管毒品人口尿液檢體採集送驗紀錄表、彰化縣警
    察局員林分局委託檢驗尿液代號與真實姓名對照單1紙及詮
    昕科技股份有限公司於98年6月19日出具之濫用藥物尿液檢
    驗報告1份等件附卷可稽。足徵被告之自白確與事實相符，
    堪以採信。本件事證明確，被告上開犯行洵堪認定。
三、按施用第一、二級毒品為犯罪行為，毒品危害防制條例第10
    條定有處罰明文。故施用第一、二級毒品者，依前揭規定本
    應科以刑罰，惟基於刑事政策，對合於一定條件之施用者，
    則依同條例第20條、第23條之規定，施以觀察、勒戒及強制
    戒治之保安處分。又毒品危害防制條例於92年7月9日修正公
    布，自93年1月9日施行，其中第20條、第23條將施用毒品之
    刑事處遇程序，區分為「初犯」及「5年內再犯」、「5 年
    後再犯」。依其立法理由之說明：「初犯」，經觀察、勒戒
    或強制戒治後，應為不起訴處分或不付審理之裁定；經觀察
    、勒戒或強制戒治執行完畢釋放後，「5年內再犯」者，因
    其再犯率甚高，原實施之觀察、勒戒及強制戒治既已無法收
    其實效，爰依法追訴或裁定交付審理。至於經觀察、勒戒或
    強制戒治執行完畢釋放後，「5年後再犯」者，前所實施之
    觀察、勒戒或強制戒治已足以遮斷其施用毒品之毒癮，為期
    自新及協助其斷除毒癮，仍適用「初犯」規定，先經觀察、
    勒戒或強制戒治之程序。從而依修正後之規定，僅限於「初
    犯」及「5年後再犯」二種情形，始應先經觀察、勒戒或強
    制戒治程序。倘被告於5年內已再犯，經依法追訴處罰，縱
    其第3次（或第3次以上）再度施用毒品之時間，在初犯經觀
    察、勒戒或強制戒治執行完畢釋放5年以後，已不合於「5年
    後再犯」之規定，且因已於「5年內再犯」，顯見其再犯率
    甚高，原實施觀察、勒戒或強制戒治，已無法收其實效，即
    應依該條例第10條處罰。至於第3次（或第3次以上）施用毒
    品之時間，是否宜有期間限制？以多久為適宜？則分屬刑事
    政策、專門醫學之範圍，非審判機關所能決定，有待循立法
    途徑解決（最高法院97年度第5次刑事庭會議決議及97年度
    臺非字第348、390、405、406、423號判決意旨參照）。查
    本案被告有如犯罪事實欄所述於觀察、勒戒及強制戒治執行
    完畢之事實，此有臺灣彰化地方法院檢察署刑案資料查註紀
    錄表及臺灣高等法院被告前案紀錄表各1份在卷可考。本案
    被告再犯施用第一級毒品犯行，按諸前揭說明，即與5年後
    再犯之情形有別，自應逕行追訴。
四、核被告甲○○所為，係犯毒品危害防制條例第10條第1 項之
    施用第一級毒品罪。被告持有第一級毒品進而施用，其持有
    第一級毒品之低度行為，應為其施用第一級毒品之高度行為
    吸收，不另論罪。又被告有上開犯罪事實欄所載之前科紀錄
    ，有臺灣高等法院被告前案紀錄表、臺灣彰化地方法院檢察
    署刑案資料查註紀錄表各1份在卷可憑，其於有期徒刑執行
    完畢後，5年內故意再犯本件有期徒刑以上之罪，為累犯，
    應依刑法第47條第1項之規定加重其刑。爰審酌被告之品行
    、犯罪之動機、目的、施用毒品係自戕身心，且曾因施用毒
    品而送觀察、勒戒及其強制戒治處分，猶不知悔改，未能戒
    除毒癮，猶多次施用毒品，顯乏禁絕毒害之決心，暨其犯後
    迄至本院審理時方知坦承犯行等一切情狀，量處如主文所示
    之刑。
據上論斷，應依刑事訴訟法第273條之1第1項、第299條第1項前
段，毒品危害防制條例第10條第1項，刑法第11條前段、第47條
第1項，判決如主文。
本案經檢察官蕭有宏到庭執行職務。
中    華    民    國    98    年    11    月    19    日
                  刑事第六庭      法  官  張德寬
以上正本證明與原本無異。
如不服本判決應於收受判決後10日內向本院提出上訴書狀，並
應敘述具體理由。其未敘述上訴理由者，應於上訴期間屆滿後
20日內向本院補提理由書(均須按他造當事人之人數附繕本)
「切勿逕送上級法院」。
中    華    民    國    98    年    11    月    19    日
                                  書記官  黃得翔
附錄本案論罪科刑法條全文：
毒品危害防制條例第10條
施用第一級毒品者，處 6 月以上 5 年以下有期徒刑。
施用第二級毒品者，處 3 年以下有期徒刑。


司法院資訊處製作；財團法人民間司法改革基金會備份。
